臺灣板橋地方法院刑事判決　　　　　　　93年度易字第1185號
公　訴　人　臺灣板橋地方法院檢察署檢察官
被　　　告　丁○○
上列被告因侵占案件，經檢察官提起公訴（九十三年度偵字第一
六四九九號），本院判決如下：
    主  文
丁○○連續意圖為自己不法之所有，而侵占對於業務上所持有之
物，處有期徒刑捌月。
    事  實
一、丁○○自民國七十二年三月三日起至九十二年六月六日止，
    任職設於臺北縣土城市○○路○段六十二號七樓新光人壽保
    險股份有限公司（下稱新光保險公司）土城收費處，擔任區
    主任職務，負責招攬保險、收取保險費等業務，為從事業務
    之人。其竟基於意圖為自己不法之所有之概括犯意，連續於
    附表各編號所示之時間、地點，向要保人丙○○○、林玉純
    、王建三、黃政岳、甲○○、陳文隆等人收取如附表各編號
    所示之保險費，合計共新臺幣（下同）六十二萬七千八百九
    十九元後，將該等業務上所收取而持有之款項予以侵占入己
    ，嗣因新光保險公司向上開要保人催繳保險費，經其等反應
    已將保險費交付丁○○，始查悉上情。
二、案經新光保險公司告訴暨臺北縣政府警察局土城分局報告臺
    灣板橋地方法院檢察署檢察官偵查起訴。
    理  由
壹、有關證據能力部分：
    按傳聞法則之重要理論依據，在於傳聞證據未經當事人之反
    對詰問予以核實，乃予排斥，惟若當事人已放棄對原供述人
    之反對詰問權，於法院審判時表明同意該等傳聞證據可作為
    證據，基於證據資料愈豐富，愈有助於真實發現之理念，並
    貫徹刑事訴訟法修法加重當事人進行主義之精神，確認當事
    人對於證據能力有處分權之制度，傳聞證據經當事人同意作
    為證據，法院認為適當者，亦得為證據。另當事人於調查證
    據時，對於傳聞證據表示「沒有意見」、「對於證據調查無
    意見」，而未於言詞辯論終結前聲明異議 (Without Object
    ion)，應視為已有將該等傳聞證據採為證據之同意，此刑事
    訴訟法第一百五十九條之五定有明文。查被告丁○○於本院
    審理時已表示對於全案卷證之證據能力均無意見，依刑事訴
    訟法第一百五十九條之五第二項規定，應視為被告已同意告
    訴代理人乙○○之警詢筆錄及被害人林玉純、王建三、黃政
    岳簽署之切結書具有證據能力，而可作為證據，本院審酌告
    訴代理人乙○○之警詢筆錄及被害人林玉純、王建三、黃政
    岳之切結書並非非法取得，亦無證明力明顯過低之情形，是
    該等警詢筆錄及切結書均得採為證據。
貳、實體部分：
一、犯罪事實之認定：
　(一)上揭事實，業據被告於本院審理時坦承不諱（見本院九十四
    年十一月九日審判筆錄）；而被告自七十二年三月三日起至
    九十二年六月六日止，任職新光保險公司土城收費處，擔任
　　區主任職務之事實，復有新光保險公司九十二年六月六日（
    九二）新壽字人業第一○六九號函影本一紙在卷可佐（見九
    十三年度他字第六四七二號偵查卷第五十七頁）；又被告於
    附表各編號所示之時間、地點，侵占各該要保人之保險費等
    情，並經告訴代理人乙○○、證人即被害人丙○○○、王建
    三、黃政岳、黃政岳之妻劉玉燕、甲○○、陳文隆、陳文隆
    之妻徐玉霞分別於警詢、偵查及本院審理時結證詳確（見九
    十三年度他字第六四七二號偵查卷第十九頁至第二十頁、第
    四十八頁、第四十八頁至第五十二頁、第七十頁至第七十二
    頁，本院九十四年十一月九日審判筆錄），且有新光保險公
    司保險費送金單影本四紙、被害人林玉純簽署之切結書影本
    三紙、證人王建三簽署之切結書影本二紙、黃政岳簽署之切
    結書影本一紙、被告於侵占附表編號十所示保險費後簽發予
    證人丙○○○之面額十二萬五千元本票影本一紙在卷可憑（
    見同上偵查卷第五頁反面、第六頁反面至第九頁反面、第三
    十六頁、第五十八頁）。
　(二)是由上開補強證據，足資擔保被告於本院審理時之前開任意
　  性自白具有相當程度之真實性，而得使本院確信被告前述自
    白與事實相符，足證被告確有上揭犯行。從而本件事證明確
    ，被告犯行堪以認定，應依法論科。
二、論罪科刑之法律適用：
  　查被告為新光保險公司土城收費處區主任，負責招攬保險、
    收取保險費等業務，為從事業務之人，其將業務上所收取而
    持有如附表各編號所示之保險費，以變易持有為所有之意思
    ，侵占入己，核其所為，係犯刑法第三百三十六條第二項之
    業務侵占罪。其先後多次侵占犯行，時間緊接，方法相同，
    觸犯構成要件相同之罪名，顯係基於概括犯意而為之，為連
    續犯，應依刑法第五十六條之規定論以一罪，並加重其刑。
    又本案起訴書之犯罪事實雖未敘及被告於附表編號十所示之
    時間、地點，侵占十二萬五千元保險費之犯行，惟此部分與
    經起訴且成罪之部分具有連續犯之裁判上一罪關係，復經檢
    察官當庭擴張此部分之犯罪事實，皆為起訴效力所及，本院
    自應併予審究。爰審酌被告雖無犯罪前科，有臺灣高等法院
    被告前案紀錄表一件在卷可稽，素行尚端，惟犯罪後於偵查
    中始終否認犯行，經檢察官多次傳喚被害人到庭證述，迄本
    院審理時始坦承全部犯罪事實，耗損司法資源；而其侵占之
    金額高達六十二萬七千八百九十九元，至本案辯論終結時止
    尚未與告訴人達成和解，及其犯罪之目的、手段、所生危害
    及犯罪後之態度等一切情狀，量處如主文所示之刑，以示懲
    儆。至被告雖無犯罪前科，且已於九十四年一月四日償還被
    害人林玉純一萬元、自九十四年二月開始每月償還丙○○○
    五千元，據證人丙○○○於本院審理時陳明在卷，復有國泰
    世華商業銀行存款存根影本一紙附卷可參（見本院卷），然
    而被告侵占之金額高達六十二萬七千八百九十九元，僅償還
    其中二位被害人些微金額，且未與告訴人和解，尚不宜為緩
    刑之宣告，附此敘明。
三、公訴意旨另以：被告於任職新光保險公司土城收費處區主任
    之期間，基於意圖為自己不法所有之概括犯意，先於九十二
    年三月十八日，在不詳地點，侵占被害人丙○○○之母親卓
　　林麗花之保險金二萬五千六百元（起訴書附表編號二）；復
    於九十二年四月三十日，在臺北縣土城市○○路○段一四一
    號二樓，侵占甲○○之保險費三萬四千一百九十元（起訴書
    附表編號九），因認被告涉犯刑法第三百三十六條第二項之
    業務侵占罪嫌等語。惟查，訊據被告堅詞否認有此部分犯行
    ，辯稱；新光保險公司給付卓林麗花保險金二萬五千六百元
    係簽發禁止背書轉讓之支票，其已繳回公司，為丙○○○之
    子代繳向新光保險公司貸款之利息一千餘元，所餘款項經公
    司退還後，其向丙○○○商借，並有還款四千四百七十九元
    加上利息二千元匯入丙○○○帳戶；另甲○○之保險費其僅
    挪用一筆三萬四千一百九十元，另筆三萬四千一百九十元之
    保險費，係甲○○自行以轉帳方式向公司繳納，伊未經手等
    語。經查，證人丙○○○於本院審理時就被告匯款四千四百
    七十九元加上利息二千元至其帳戶及匯款之原因如何證稱已
    不復記憶，且經核本案卷證並無被告侵占甲○○另筆三萬四
    千一百九十元保險費之積極事證，復經實行公訴檢察官減縮
    此部分犯罪事實，則被告是否有侵占此部分款項，即非無疑
    。此外，復查無其他積極證據足認被告確有公訴人指訴之此
    部分犯行，尚不能證明被告此部分犯罪，惟公訴人認此部分
    與前開論罪科刑部分有連續犯之裁判上一罪關係，爰不另為
    無罪之諭知。
據上論斷，應依刑事訴訟法第二百九十九條第一項前段，刑法第
五十六條、第三百三十六條第二項，罰金罰鍰提高標準條例第一
條前段，判決如主文。
本案經檢察官溫祖德到庭執行職務。
中　華　民　國　　九十四　　年   十一　  月　 二十三　日
                  刑事第九庭  審判長法　官  樊季康
                                    法  官  楊志雄
                                    法  官  張筱琪
以上正本證明與原本無異
如不服本判決應於送達後十日內向本院提出上訴狀
                                    書記官　廖舜宜
中　華　民　國　　九十四　　年   十一　  月　 二十三　日
附錄本案論罪科刑法條全文：
中華民國刑法第三百三十六條
 (公務公益侵占罪、業務侵占罪)
對於公務上或因公益所持有之物，犯前條第一項之罪者，處一年以上七年
以下有期徒刑，得併科五千元以下罰金。
對於業務上所持有之物，犯前條第一項之罪者，處六月以上五年以下有期
徒刑，得併科三千元以下罰金。
前二項之未遂犯罰之。
附表：
┌───┬─────┬──────┬──────────┬───────┐
│編號　│要保人　  │侵占時間　　│侵占地點　　　　　　│侵占之保險費金│
│　　　│　　　　　│　　　　　　│　　　　　　　　　　│額（新臺幣）　│
├───┼─────┼──────┼──────────┼───────┤
│一　　│丙○○○　│八十九年十二│臺北縣土城市○○路二│六萬三千六百元│
│　　　│　　　　　│月三十一日　│六九巷二號　　　　　│　　　　　　　│
├───┼─────┼──────┼──────────┼───────┤
│二　　│黃政岳　　│九十年九月間│臺北縣土城市○○路三│二萬八千八百六│
│　　　│　　　　　│某日　      │段九十二之二號　　　│十四元　　　　│
├───┼─────┼──────┼──────────┼───────┤
│三　　│陳文隆　　│九十一年一月│臺北市○○○路三三五│三萬一千四百元│
│　　　│　　　　　│三十一日（起│號　　　　　　　　　│　　　　　　　│
│      │          │訴書誤載為九│                    │              │
│      │          │十二年六月二│                    │              │
│      │          │十二日）    │                    │              │
├───┼─────┼──────┼──────────┼───────┤
│四　　│王建三　　│九十一年四月│臺北縣板橋市○○路二│一萬六千零八十│
│　　　│　　　　　│間某日　　　│四七號八樓之二　　　│五元　　　　　│
├───┼─────┼──────┼──────────┼───────┤
│五　　│林玉純　　│九十一年七月│同上                │十三萬三千五百│
│　　　│　　　　　│間某日　　　│                    │十元　　　　　│
├───┼─────┼──────┼──────────┼───────┤
│六　　│林玉純　　│九十一年七月│同上　　　　　　    │二萬四千八百六│
│　　　│　　　　　│間某日　　　│　                  │十元　　　　　│
├───┼─────┼──────┼──────────┼───────┤
│七　　│林玉純　　│九十一年十一│同上　　　　　　　  │十二萬八千四百│
│　　　│　　　　　│月間某日　　│　　　　　　　　　　│八十元　　　　│
├───┼─────┼──────┼──────────┼───────┤
│八　　│王建三　　│九十一年十一│同上　　　　　　　  │四萬一千九百十│
│　　　│　　　　　│月間某日　　│　　　　　　　　　　│元　　　　　　│
├───┼─────┼──────┼──────────┼───────┤
│九　　│甲○○　　│九十二年四月│臺北縣土城市○○路三│三萬四千一百九│
│　　　│　　　　　│三十日　　　│段一四一號二樓　　　│十元　　　　　│
├───┼─────┼──────┼──────────┼───────┤
│十    │丙○○○  │九十二年五月│臺北縣土城市○○路二│十二萬五千元  │
│      │          │間某日      │六九巷二號　　　　　│              │
├───┴─────┴──────┴──────────┴───────┤
│ 合計：六十二萬七千八百九十九元                                       │
└───────────────────────────────────┘
